最高法院刑事判決　　　　　　　　　　　　　　　九十三年度台上字第四四六七號
　　上　訴　人　甲○○
　　選任辯護人　陳武璋律師
右上訴人因違反毒品危害防制條例案件，不服台灣高等法院台中分院中華民國九十三
年五月三十一日第二審判決（九十三年度上訴字第二四八號，起訴案號：台灣台中地
方法院檢察署九十二年度偵字第八六二七、一０二二六號），提起上訴，本院判決如
左：
    主  文
原判決撤銷，發回台灣高等法院台中分院。
    理  由
本件原判決撤銷第一審之科刑判決，改判論處上訴人甲○○共同連續販賣第一級毒品
罪刑；又連續販賣第二級毒品罪刑，固非無見。
惟查(一)審理事實之法院，對於案內一切在客觀上為法院認定事實及適用法律基礎之證
據，均應詳為調查，然後基於調查所得之心證以為判斷之基礎，故證據雖已調查，而
尚有其他必要部分並未調查，仍難遽為被告有利或不利之認定。查原判決認定上訴人
意圖營利，基於販賣第一級毒品海洛因及第二級毒品安非他命之概括犯意，自民國九
十二年三月間某日起至同年四月間止，約每隔五天左右，即由許名原以○九三六｜六
三九二九三號行動電話與上訴人所使用之○九二二｜一七六二三五號行動電話（該行
動電話係許志龍所申請使用），向上訴人購買海洛因及安非他命各二次等情，係依證
人許名原之供述為主要論據。但該證人於警詢中陳稱：其於九十二年三月十日起每隔
五天向上訴人購買毒品一次，先後購買四次，二次買海洛因，兩次買安非他命；於偵
查中供明其係於九十二年四月起每隔五天向上訴人購買一次等語（見八六二七號卷第
一四二、一五九頁）。而依台灣大哥大電信資訊連結作業查詢結果，顯示上訴人所使
用之○九二二｜一七六二三五號與○九三六｜六三九二九三號行動電話之通話紀錄，
為九十二年四月四日二十一時共有四次、同月十日有四次，同月十二日有三次；同月
十四日有三次，同月二十一日有一次之通話紀錄（見偵查卷第九五、一○三、一○四
、一○九、一一五、一二六頁），則許名原所指上訴人於九十二年三月間起有向上訴
人買毒品四次等語，似與卷證資料不符。事實尚有未明，原審未加調查釐清，遽行判
決，自不足以昭折服。(二)原判決認定警方係經由上訴人之同意始進入上訴人之住處進
行搜索，業據上訴人於警詢時所供明，並經承辦警員劉文聰結證在卷，故該次搜索所
扣得之證據，自有證據力等語。但查上訴人迭次辯稱警方於九十二年四月二十二日對
其住所為違法搜索等語（見原審卷第五○、六七、一二四頁）；證人即警員蔡瑞陽結
證：其於九十二年四月二十一日晚二十二時四十分許，在台中市○○路北海飯店查獲
陳彥豪持有槍枝，供出槍枝係許名原所販賣，即前往桃園找許名原，但未找到，陳彥
豪言明許名原可能在上訴人住處，故直接到上訴人之住處，剛好上訴人之表哥出來開
門，進去之後，即在沙發上發現幾包安非他命，當時是情況緊急才進行搜索等語（見
第一審卷第二七○頁）。惟依卷附之台灣桃園地方法院簽發之九十二年度聲搜索字第
三五七搜索票，係載明於九十二年四月二十八日十二時至翌日十一時止對陳進強、許
名原之住所進行搜索，以便查扣有關槍、彈等之相關證物；並在許名原之住所查得槍
枝，許名原於搜索後之警詢中陳稱：其曾向上訴人購買毒品等語（見八六二七號偵查
卷第一三三至一四三頁）。顯見警方係經由搜索及對許名原之偵詢始知悉上訴人有販
賣安非他命之犯行。但依卷證資料所顯示，警方係早於九十二年四月二十二日即對於
上訴人之住處為無搜索票之搜索並製作詢問筆錄（見同上卷第七頁）；證人即上訴人
之表哥蘇伯全亦證稱：警員是硬闖進來搜索（見原審卷第一二四頁）。則上訴人有無
同意搜索，事實尚欠明確。又搜索依搜索之程式，可區分為要式搜索與非要式搜索，
其中非要式搜索又區分為附帶搜索、特許搜索、緊急搜索，此觀刑事訴訟法第一百三
十條、第一百三十一條第一項、同條第二項之規定自明。上開各項搜索有其法定要件
及程序。證人蔡瑞陽證稱：其因情況緊急始進入上訴人之住家，已如前述，則上開搜
索如未得上訴人之同意，則該次搜索是否該當於緊急搜索之要件，攸關搜索合法性之
認定，即有調查審認之必要。上訴意旨指摘原判決不當，尚非全無理由，應認有撤銷
發回更審之原因。
據上論結，應依刑事訴訟法第三百九十七條、第四百零一條，判決如主文。
中　　　華　　　民　　　國　　九十三　　年　　　八　　　月　　二十六　　日
                              最高法院刑事第七庭
                                  審判長法官  莊　登　照
                                        法官  洪　明　輝
                                        法官  黃　一　鑫
                                        法官  魏　新　和
                                        法官  林　秀　夫
      右正本證明與原本無異
                                              書  記  官
中　　　華　　　民　　　國　　九十三　　年　　　九　　　月　　　一　　　日
                                                                        Ｑ
